臺灣高等法院刑事判決
109年度上訴字第1389號
上  訴  人  臺灣臺北地方檢察署檢察官
上  訴  人  
即  被  告  李宗學


上列上訴人因被告詐欺等案件，不服臺灣臺北地方法院108年度
審訴字第1430號，中華民國109年2月24日第一審判決（起訴案號
：臺灣臺北地方檢察署108年度偵字第29097號、移送併辦案號：
109年度偵字第3506號），提起上訴，本院判決如下：
    主  文
原判決撤銷。
乙○○犯如附表所示之罪，各處如附表「宣告刑及沒收欄」所示
之刑及沒收。應執行有期徒刑壹年貳月。 
    犯罪事實
乙○○於民國107 年11月20日起，參與姓名、年齡不詳綽號「阿東
」之成年男子所屬之詐騙集團，擔任車手負責提領詐騙款項之工
作，乙○○並以門號0000000000號行動電話作為聯繫之工具。嗣乙
○○、「阿東」及其他詐騙集團成員，共同意圖為自己不法之所有
，基於3 人以上共同犯詐欺取財及洗錢之犯意聯絡，先由「阿東
」指示詐欺集團成員在臺北市新生南路某處，將詐騙集團所持有
之彰化銀行斗六分行000-00000000000000號之人頭帳戶之提款卡
（無證據證明係以不正方法取得）交予乙○○後，該詐騙集團成員
分別為附表編號1、2所示之詐騙行為後，致附表編號1、2所示之
被害人李宜蓁、丁芳儀均因而陷於錯誤，而分別依指示匯款，待
取得被害人因受騙所匯之款項後，隨即由「阿東」以通信軟體LI
NE指示乙○○領款，乙○○旋持前開提款卡提領前揭款項（提領之時
間、地點及金額均詳如附表所示），以此方式掩飾、隱匿上開詐
欺犯罪所得之來源、去向及所在。
    理  由
一、當事人對於本院作為得心證依據之被告以外之人於審判外陳
    述，經本院審理時逐項提示，均同意作為證據，本院審酌各
    項證據作成時之狀況，認為並無不可信或不適當之情事，依
    刑事訴訟法第159條之5第1 項規定，均有證據能力。
二、訊據上訴人即被告乙○○固坦承其有前揭依「阿東」之指示提
    領款項之行為，惟矢口否認有何前開詐欺、洗錢之犯行，辯
    稱：我是在1111求職網上應徵工作，當時我認為我是擔任遊
    藝場外務的工作，我以為我是幫客人看帳戶內有無儲值遊戲
    的金額，作為博奕使用，我是一直到被警察查獲時，我才知
    道這是詐騙云云，經查：
　㈠告訴人李宜蓁、丁芳儀分別於附表編號1、 2所示之時間，遭
    詐騙集團成員，各以附表編號1、2所示之方式施以詐術，因
    而陷於錯誤，而分別依指示匯款，嗣由被告於附表編號1、2
    所示之時、地，提領該等款項等節，為被告所不爭執，復有
    附表「證據欄」所示之證據在卷可稽，並有被告遭扣案之SA
    MSUNG廠牌手機1支（含門號0000000000號SIM卡1枚）暨被告
    所提領遭扣案之前開款項可資佐證，是前揭事實，洵堪認定
    。
　㈡被告辯稱，其係於1111求職網求職乙節，固據其提出LINE之
    對話紀錄為佐（偵卷第51、52頁），而觀之該訊息內容，可
    知被告先前確有經由LINE應徵電子遊藝場之職務，惟本件被
    告確有參與詐欺及洗錢之犯意及行為，有下列證據可資證明
    ，茲分述如下：
　⒈被告於警詢、偵訊及本院審理時，就其係擔任遊藝場之外務
    人員，其職務內容為依「阿東」之指示，確認其所持提款卡
    帳戶內有無餘額，以供遊藝場客戶下注云云，固所辯一致，
    惟審酌若該帳戶內之款項係遊藝場之顧客用以下注，為何不
    由顧客直接將款項支付予遊藝場之人員下注即可，反係以匯
    入帳戶內，再由被告確認、提領，復轉交予他人如斯曲折之
    方式為之，被告就前揭與常理相違之處，豈會不覺有異。
　⒉稽之被告於警詢時供稱：我用以提領前開款項之提款卡是「
    阿東」要1位不知名男子在臺北市新生南路以統一超商交貨
    便包裹交給我的，我沒有固定的工作時間，工作內容即是每
    日上班前先至提款機試卡、等待「阿東」指示提款，於提款
    後再依「阿東」的指示上繳，而我曾將款項交予穿著灰色格
    子外套、蓄長髮的女子，但我沒有該名女子之年籍資料及聯
    絡方式等語（偵卷第15至20頁）。依被告陳情節，可知被告
    就本件交付提款卡之男子、向被告收取款項之女子之姓名、
    資料均毫無所悉，甚被告與「阿東」均僅經由通訊軟體LINE
    聯絡，苟被告確係任職於遊藝場，其豈會就其他同事均不認
    識；況既為遊藝場，當有營業之處所，惟被告不論拿取提款
    卡、交付提領之款項，均未於遊藝場營業處所為之，反係相
    約於不特定處所碰面、交付，更係悖於常情。甚者，前開提
    款卡既係「阿東」指示他人交付予被告，若該帳戶確為遊藝
    場為收取顧客下注之款項所使用，衡情遊藝場對該帳戶係具
    有管領、使用之權限，理應為得以正常使用之帳戶，然依被
    告供述情節，可見被告於每日工作時，尚須先行確認提款卡
    得否使用，此節更與常理相悖。
　⒊徵之被告供稱，其所獲取之報酬即為提領款項之1至2%，參照
    被告與「阿東」LINE之對話訊息紀錄以觀，可見被告傳送自
    動櫃員機之交易明細予「阿東」，並告知「出150、完成」
    ，隨即傳送「要包嗎？」，「阿東」即回覆「包147」，就
    此被告於警詢時陳稱：前開內容係指提領新臺幣（下同）15
    0,000元，我是詢問「阿東」是否先將該筆款項包好，「阿
    東」即要我包147,000元，其餘之3,000元款項則作為我工作
    之薪資等語（偵卷第16頁），審酌被告該等供述情節，核與
    前開LINE對話訊息所彰顯之情狀吻合，堪認被告所陳情節非
    虛。衡酌苟為遊藝場專門僱用負責提領客戶下注款項之人員
    ，理應領取固定之薪資，又豈會係以所提取之款項按比例計
    算報酬；甚依該等訊息內容，亦見被告係自行從提領之款項
    中拿取報酬，此情更與一般公司經營係由公司匯入員工之薪
    轉帳戶抑或由公司人員交付現金予員工之情，核屬迥異。甚
    者，依被告前開提出其應徵遊藝場工作之LINE訊息內容以觀
    （偵字卷第51頁），亦見遊藝場應徵外務時，表示擔任外務
    人員者，係有保障底薪之制度，惟與被告本件獲取報酬之方
    式，迥然有異，被告豈會不覺可疑。
　⒋被告於警詢時陳稱：提領款項的地點是由「阿東」決定的，
    我的交通工具是公車、計程車或捷運，而我今天是在松山區
    領取款項，先前則曾在中正區、板橋區領款等語（偵卷第20
    頁），對照被告與「阿東」之LINE對話訊息所示，可見「阿
    東」尚詢問被告到了嗎，並要被告到了就處理一下，被告即
    回稱塞在市民高架，嗣並表示要下橋了，不久更傳送「到了
    」、「我先處理」等訊息，足證被告前開供稱，「阿東」尚
    指示其前往領款地點乙節非虛。是以，苟僅為單純持提款卡
    領取遊藝場客人匯入下注之款項，於任一提款機提款即可，
    又有何特意指定於何處領款，甚一再變更提款地點之必要，
    該等所為，更與情理相悖。
　⒌準此，誠如為遊藝場客人下注之款項，僅需由客人直接向遊
    藝場下注即可，無需大費周章由被告持提款卡領款，且既為
    遊藝場所使用之帳戶，又何需於每日領款前，尚先行確認提
    款卡得否使用，甚又有何指定被告於特定處所提領款項，復
    一再變更領取款項之地點，且被告既在遊藝場任職，卻就相
    關之同事均不認識，亦無任何之聯繫之方式，甚所支領之報
    酬，亦非由遊藝場所發給，而係由被告自行於所領取之款項
    中拿取，該等情狀，全然悖於情理，反與詐騙集團為恐於相
    同地點一再提領款項，因形跡可疑而易遭到查緝，故於不特
    定之地點領取款項，且現行擔任詐騙集團領款車手者，所得
    獲取之報酬，多由實際提領之款項按百分比計算；此外，詐
    騙集團為規避遭到追查，因此多以金錢收購或以其他不法方
    式取得帳戶使用，惟為免帳戶之原持有人掛失帳戶或有遭騙
    者前往報案，使詐騙帳戶遭列為警示帳戶而無法提領款項，
    固於使用前先行確認帳戶得否正常提領、使用之情事，俱屬
    吻合。而衡酌被告自陳為高職畢業，且先前從事醫療器材推
    銷業務之職務，復被告係於71年出生，於本件事發時，業已
　　年滿37歲，堪認被告具備有相當之學識及社會經驗，豈會就
    上情絲毫不覺有異，則以被告全然未予查證，反係積極參與
    前開提領款項之行為，堪認被告就其係參與詐騙集團之事務
    有所認識，更與「阿東」等人具有共同為詐欺行為之合意及
    舉止至明，被告辯稱，其僅為應徵工作，不知係參與詐欺行
    為云云，純屬卸責捏虛之詞，洵無可採。
　⒍至本件詐騙集團固係以將不實出售商品之訊息刊登於網站上
    之詐欺手法，訛詐前揭告訴人，惟被告自始即稱，其僅有負
    責拿取提款卡，於本院審理時更稱，其就詐騙集團如何對告
    訴人施詐並不知悉等語明確，審酌依前揭被告與「阿東」之
　　LINE對話訊息以觀，足見被告供稱其僅有負責領款，且均聽
    從「阿東」之指示行事之情非虛，是被告並非負責直接與告
    訴人聯繫而對其施詐之人；復依卷存之卷證資料所示，亦未
    見有何證據足資證明，被告就該等詐騙手法有所認知抑或容
    任，自難認被告本件係具有以網際網路散播之方式施以詐術
    之主觀犯意，附此敘明。
　㈢被告於本院審理時，固亦矢口否認有何洗錢之犯行云云。惟
    洗錢防制法之立法目的，依同法第1條規定，係在於防範及
    制止因特定犯罪所得之不法財物或財產上利益，藉由洗錢行
    為（例如經由各種金融機構或其他交易管道），使其形式上
    轉換成為合法來源，以掩飾或切斷其財產或財產上利益來源
    與犯罪之關聯性，而藉以逃避追訴、處罰。準此以觀，洗錢
    防制法洗錢罪之成立，除行為人在客觀上有掩飾或隱匿因特
    定犯罪所得財產或財產上利益之具體作為外，尚須行為人主
    觀上具有掩飾或隱匿其財產或利益來源與犯罪之關聯性，使
    其來源形式上合法化，以逃避國家追訴、處罰之犯罪意思，
    始克相當。倘能證明人頭帳戶內之資金係前置之特定犯罪所
    得，即應逕以一般洗錢罪論處，例如詐欺集團向被害人施用
    詐術後，為隱匿其詐欺所得財物之去向，而令被害人將其款
    項轉入該集團所持有、使用之人頭帳戶，並由該集團所屬之
    車手前往提領詐欺所得款項得逞，檢察官如能證明該帳戶內
    之資金係本案詐欺之特定犯罪所得，即已該當於洗錢防制法
    第14條第1項之一般洗錢罪，倘行為人意圖掩飾或隱匿特定
    犯罪所得來源，而將特定犯罪所得直接消費處分，甚或交予
    其他共同正犯，而由共同正犯以虛假交易外觀掩飾不法金流
    移動，即難認單純犯罪後處分贓物之行為，應仍構成洗錢防
    制法第2條之洗錢行為(最高法院108年度台上字第1744號判
    決參照)。本案由「阿東」所屬之詐騙集團成員與告訴人李
    宜蓁、丁芳儀聯繫，對其等施以詐術後，前揭告訴人因而分
    別將款項匯入詐騙集團所持之前開人頭帳戶後，被告旋即持
    該人頭帳戶之提款卡提領款項，被告前開舉止之作用在於將
    所屬詐騙集團詐欺前揭告訴人而匯入前開人頭帳戶之贓款，
    透過被告之提領後於客觀上得以切斷詐騙所得金流之去向，
    阻撓國家對詐欺犯罪所得之追查，被告顯然知悉其前開提領
    款項如斯曲折之行為得以切斷詐欺金流之去向，是被告主觀
    上具有掩飾、隱匿該財產與犯罪之關聯性，以逃避國家追訴
    、處罰之犯罪意思，至為灼明，被告辯稱，其無洗錢之行為
    云云，純為卸責之詞，不足為據。被告所為核屬洗錢防制法
    第2條所稱之洗錢行為甚明。　　
  ㈣從而，被告前開辯詞俱不足採，其本件犯行事證明確，洵堪
    認定，應依法論科。
三、論罪：
  ㈠被告就除「阿東」外，另有他名男子將前開人頭帳戶之提款
    卡交付予其乙情供述明確，堪認參與本件詐騙行為者，確已
    達3人以上，且為被告所知悉，是核被告就附表所為，均係
    犯刑法第339條之4第1項第2 款之三人以上共同詐欺取財罪
    及洗錢防制法第14條第1項之一般洗錢罪。
　㈡共同正犯，係共同實行犯罪行為之人，在共同意思範圍內，
    各自分擔犯罪行為之一部，相互利用他人之行為，以達其犯
    罪之目的，其成立不以全體均參與實行犯罪構成要件之行為
    為要件，其行為分擔，亦不以每一階段皆有參與為必要，倘
    具有相互利用其行為之合同意思所為，仍應負共同正犯之責
    。被告知悉被害人遭詐欺集團成員詐騙而將款項匯入指定之
    人頭帳戶，被告仍擔任車手提領之詐騙款項，使詐欺集團順
    利完成詐欺取財及洗錢行為，並確保獲得不法利潤，是被告
    於集團分工中，確屬實現詐欺取財及洗錢行為不可或缺之角
    色，足見被告與「阿東」及其他詐騙集團成員間，就詐欺取
    財及洗錢犯行，具有相互利用之共同犯意，並各自分擔部分
    犯罪行為，具有犯意聯絡及行為分擔，應論以共同正犯。
　㈢被告所為附表所示犯行，均係一行為同時觸犯加重詐欺取財
    罪、一般洗錢罪，屬想像競合犯，均應依刑法第55條規定，
    從一重之3人以上共同詐欺取財罪處斷。
　㈣被告就其前揭所犯2次詐欺犯行，其犯意各別、行為互殊，應
    予分論併罰。
　㈤臺灣臺北地方檢察署109年度偵字第3506號移送併辦關於附表
    編號1所示之詐欺、洗錢之事實部分與被告所犯附表編號1之
    事實同一，為起訴效力所及，本院自應併予審理。　
四、原判決撤銷之理由：　　　　　　 　　　　　　
　　原審以被告就附表所示之犯行，罪證明確，予以論罪科刑，
    固非無見。惟查：㈠被告所為附表編號1所示之犯行，非被告
    參與「阿東」所屬詐騙集團後，首次所為之詐欺犯行，故就
    檢察官起訴之參與犯罪組織部分，無從於本案論罪科刑，應
    不另為無罪之諭知（詳下述不另為無罪諭知部分），原審認
    此部分亦構成犯罪，即有違誤。㈡被告提領告訴人李宜蓁、
    丁芳儀遭詐騙之20,000元、8,000元之款項，應依洗錢防制
    法第18條第1 項之規定予以宣告沒收（詳下述沒收部分），
    原審誤認應依刑法第38條之1第1項前段之規定予以宣告沒收
    ，亦有未洽。㈢被告本件尚未獲取犯罪所得（詳下述沒收部
    分）即遭查獲，原審誤認被告業已獲取560元之犯罪所得，
    進而依刑法第38條之1第1項前段之規定予以宣告沒收，亦有
    違誤。被告上訴執前詞否認犯行，固無理由，已據本院詳述
    如前。另檢察官提起上訴主張本件尚有刑法第339條之4第1
    項第3款之以網際網路對公眾散布而犯詐欺取財罪及洗錢防
    制法第15條第1項第2款之適用云云。惟檢察官對如何符合該
    條文規定，於起訴書及原審審理中，俱未為任何主張、說明
    ，且本件被告並無以網際網路對公眾散布而犯詐欺取財罪之
    主觀犯意，已據本院論述如前，自無該款加重事由之適用；
    另洗錢防制法第14條第1項所規範之一般洗錢罪，必須有第3
    條規定之前置特定犯罪作為聯結，始能成立。然洗錢犯罪之
    偵辦在具體個案中經常祇見可疑金流，未必瞭解可疑金流所
    由來之犯罪行為，倘所有之洗錢犯罪皆須可疑金流所由來之
    犯罪行為已經判決有罪確定，始得進一步偵辦處罰，則對於
    欠缺積極事證足以認定確有前置犯罪，卻已明顯違反洗錢防
    制規定之可疑金流，即無法處理。故洗錢防制法乃參考澳洲
    刑法立法例，增訂第15條之特殊洗錢罪，從而特殊洗錢罪之
    成立，不以查有前置犯罪之情形為要件，但必須其收受、持
    有或使用之財物或財產上利益，無合理來源並與收入顯不相
    當，且其財物或財產上利益之取得必須符合上開列舉之三種
    類型者為限。易言之，第15條之特殊洗錢罪，係在無法證明
    前置犯罪之特定不法所得，而未能依第14條之一般洗錢罪論
    處時，始予適用，倘能證明人頭帳戶內之資金係前置之特定
    犯罪所得，即應逕以一般洗錢罪論處，自無適用特殊洗錢罪
    之餘地(最高法院108年度台上字第1744號判決參照)。本案
    詐欺集團成員詐騙被害人後，由被告提領詐騙款項，而掩飾
    、隱匿上開詐欺犯罪所得之來源及去向，構成洗錢防制法第
    14條第1項之一般洗錢罪，已如前述，自無適用同法第15條
    第1項特殊洗錢罪之餘地，是檢察官前揭主張，俱屬無稽，
    惟原判決既有前開可議之處，自屬無可維持，應由本院將原
    判決予以撤銷改判。
五、審酌被告正值青壯、四肢健全，顯具備相當之謀生能力，竟
    為圖私慾，不思循正當途徑獲取財物，而與其他詐欺集團成
    員共同為前開詐欺行為，且為掩飾該不法所得與詐欺行為有
    關，更為洗錢之行為，嚴重破壞社會治安，復衡以被告犯後
    否認犯行之犯後態度，惟業與告訴人達成調解，並依調解之
    內容履行完畢，此有調解筆錄在卷可按（原審卷第75頁），
    業已填補告訴人所受之損失；另被告僅擔任最下游提款之車
    手職務，較諸上游謀劃、指揮者，其參與之程度較低，暨被
    告前無前科、素行尚佳，暨其自陳為高職畢業、離婚、共有
    3名未成年子女，其中幼稚園大班、4歲之2名子女由其自行
    扶養、現從事推銷保養品之職務，每月薪資約3萬元（本院
    卷第115頁）等智識程度、家庭生活、經濟狀況等一切情狀
    ，就被告所犯附表編號1、2所示之罪，均量處有期徒刑1 年
    。
六、刑法第51條數罪併罰定執行刑之立法方式，採限制加重原則
    ，亦即非以累加方式定應執行刑，該條第5款即明定：「宣
    告多數有期徒刑者，於各刑中之最長期以上，各刑合併之刑
    期以下，定其刑期。但不得逾30年。」，審酌被告所犯各罪
    ，犯罪時間集中，且犯罪手法類似，如以實質累加之方式定
    應執行刑，處罰之刑度顯將超過其行為之不法內涵，而違反
    罪責原則，依多數犯罪責任遞減原則，定其應執行刑如主文
    第2項所示。
七、審酌被告不思循正途賺取金錢，為圖私利，竟從事詐欺、洗
    錢行為，已對社會秩序影響非微，現更因涉犯其他詐欺案件
    ，而由法院審理中，業據被告供述明確，並有本院被告前案
    紀錄表在卷可參，本院衡酌上情，認不宜宣告緩刑。是被告
    請求宣告緩刑，亦屬無據。　　
八、沒收部分：　　　　　
  ㈠按犯罪所得，屬於犯罪行為人者，沒收之。但有特別規定者
    ，依其規定；又前2 項之沒收，於全部或一部不能沒收或不
    宜執行沒收時，追徵其價額；又第1 項及第2 項之犯罪所得
    ，包括違法行為所得、其變得之物或財產上利益及其孳息，
    刑法第38條之1 第1 項、第3 項、第4 項分別定有明文。又
    刑法已將沒收列為專章，具有獨立之法律效果，為使其他法
    律有關沒收原則上仍適用刑法沒收規定，故刑法第11條規定
    「本法總則於其他法律有刑罰、保安處分或『沒收』之規定者
    ，亦適用之。但其他法律有特別規定者，不在此限。」，亦
    即有關刑法與其他法律間之適用關係，依刑法施行法第10條
    之3 第2 項「施行日前制定之其他法律關於沒收、追徵、追
    繳、抵償之規定，不再適用。」規定，就沒收適用之法律競
    合，明白揭示「後法優於前法」之原則，優先適用刑法，至
    於沒收施行後其他法律另有特別規定者，仍維持「特別法優
    於普通法」之原則。又洗錢防制法第18條第1 項規定「犯第
    十四條之罪，其所移轉、變更、掩飾、隱匿、收受、取得、
    持有、使用之財物或財產上利益，沒收之」，則本案之犯罪
    所得沒收自應優先適用洗錢防制法第18條第1 項之規定。查
    被告提領附表編號1、2所示遭扣案之20,000元、8,000元款
    項，為被告犯洗錢防制法第14條第1項一般洗錢罪所掩飾、
    隱匿之財物，應分別依洗錢防制法第18條第1 項之規定，於
    各次犯行下，予以宣告沒收。
　㈡扣案SAMSUNG廠牌手機1支（門號0000000000號、IMEI：3568
&ZZZZ; &ZZZZ; 00000000000號），為被告所有供本件犯罪所用
    之物，業經其於原審審理時供承明確（原審卷第69頁），應
    依刑法第38
    條第2項前段規定宣告沒收。 　
　㈢被告係就所提取之款項之1至2%，作為其領款之報酬，業據被
    告供述明確，惟本件被告尚未將所提領款項交回詐騙集團即
    為警查緝，堪認被告尚未自其中取得犯罪所得，且該提領款
    項已宣告沒收，自毋庸另宣告沒收其約定報酬。
　㈣扣案之前揭彰化銀行帳戶之提款卡，係自被告身上所扣得，
    復係供本件犯罪所用之物，惟前開人頭帳戶已遭列為警示帳
    戶，詐欺集團成員無從再利用作為詐欺取財工具，且該提款
    卡客觀財產價值亦屬低微，顯然欠缺刑法上之重要性，故不
    予宣告沒收。
　㈤至其餘之扣案物，查無與被告本件犯行有涉，復非屬違禁物
    ，自不予宣告沒收。　
八、不另為無罪之諭知部分：　　　
    公訴意旨另以：被告所為附表編號1所示之犯行，另涉犯組
    織犯罪防制條例第3 條第1 項後段之參與犯罪組織罪嫌云云
    。惟按刑罰責任之評價與法益之維護息息相關，倘對同一法
    益侵害為雙重之評價，即為過度評價；若對法益之侵害未予
    評價，則為評價不足，均為所禁。刑罰要求適度之評價，俾
    對法益之侵害為正當之維護。加重詐欺罪係侵害個人財產法
    益之犯罪，其罪數計算，以被害人數、被害次數之多寡，決
    定其犯罪之罪數；核與參與犯罪組織罪之侵害社會法益，因
    應以行為人所侵害之社會全體利益為準據，認定係成立一個
    犯罪行為，有所不同。倘若行為人於參與犯罪組織之繼續中
    ，先後為數次加重詐欺之行為，因行為人僅為一參與犯罪組
    織行為，侵害一社會法益，應僅就首次犯行論以參與犯罪組
    織罪及加重詐欺罪之想像競合犯，而其後之犯行，為其參與
    組織之繼續行為，為避免重複評價，當無從將一參與犯罪組
    織行為割裂再另論一參與犯罪組織罪，而與其後所犯加重詐
    欺罪從一重論處之餘地（最高法院107 年度台上字第1066號
    、108 年度台上字第416 號、第783 號判決意旨參照）。查
    被告於108年11月20日加入暱稱為「阿東」等人組成之詐騙
    集團擔任車手後，於同年月22日即接獲集團成員指示，於該
    日上午9時許持提款卡至臺北市○○○○路○段00號之自動櫃員機
    ，提領被害人黃翠怜受該詐騙集團成員以電話詐騙而匯入上
    帳戶之款項，並轉交該詐騙集團，被告因此獲得報酬而涉犯
    組織犯罪條例第3 條第1 項之參與犯罪組織罪等事實，業經
    臺灣臺北地方檢察署檢察官以109年度偵字第3506號、第857
    3號提起公訴，現由原審法院以109 年度審訴字第614號審理
    中等情，有上開案件之起訴書暨本院被告前案紀錄表附卷可
    參。可見在本案犯罪之前，被告業於108 年11月22日即已開
    始擔任同一詐欺集團之車手並依指示提領詐騙款項，則本案
    被訴事實顯非被告之首次犯行。因此，縱令上開詐欺集團係
    屬犯罪組織，因被告係於參與該犯罪組織之繼續中，先後為
    數次加重詐欺之行為，且本案被訴事實並非首次犯行，為避
    免過度評價，自無從割裂同一參與犯罪組織之行為，重複與
    本件被訴事實成立想像競合犯之餘地，是本案自無從對被告
    論以組織犯罪防制條例第3 條第l 項後段之參與犯罪組織罪
    。是原應為無罪之諭知，惟公訴意旨認此部分與前開經本院
    認定附表編號1所示有罪部分為想像競合犯之裁判上一罪關
    係，爰不另為無罪之諭知。
九、臺灣臺北地方檢察署109年度偵字第3506號移送併辦關於參
    與犯罪組織之事實部分，與被告本件附表編號1所示之犯行
    ，不具裁判上一罪之關係，自應退回由檢察官另為適法之處
    理。　　
據上論斷，應依刑事訴訟法第369 條第1 項前段、第364 條、第
299 條第1 項前段，洗錢防制法第14條第1項、第18條第1項，刑
法第11條、第28條、第55條、第339條之4 第1 項第2 款、第51
條第5款、第38條第2項前段，刑法施行法第1 條之1 第1 項，判
決如主文。
本案經檢察官翁珮嫻到庭執行職務。
中　　華　　民　　國　　109 　年　　7 　　月　　15　　日
                  刑事第二十五庭審判長法　官  宋松璟
                                      法　官  黃翰義
                                      法　官  陳彥年
以上正本證明與原本無異。
如不服本判決，應於收受送達後20日內向本院提出上訴書狀，其
未敘述上訴之理由者並得於提起上訴後20日內向本院補提理由書
（均須按他造當事人之人數附繕本）「切勿逕送上級法院」。
                                      書記官  彭秀玉
中　　華　　民　　國　　109 　年　　7 　　月　　15　　日
附錄：本案論罪科刑法條全文
中華民國刑法第339條之4
犯第339條詐欺罪而有下列情形之一者，處1年以上7年以下有期
徒刑，得併科1百萬元以下罰金：
一、冒用政府機關或公務員名義犯之。
二、三人以上共同犯之。
三、以廣播電視、電子通訊、網際網路或其他媒體等傳播工具，
    對公眾散布而犯之。
前項之未遂犯罰之。

洗錢防制法第14條
有第二條各款所列洗錢行為者，處7年以下有期徒刑，併科新臺
幣5百萬元以下罰金。
前項之未遂犯罰之。
前二項情形，不得科以超過其特定犯罪所定最重本刑之刑。

附表：
編號 被害人（即告訴人） 詐騙集團施以之詐術 匯款時間及金額（新臺幣，不計手續費） 提領之時間、地點及金額（新臺幣，不計手續費） 證據 罪名、宣告刑及沒收 1 李宜蓁  詐騙集團成員於108年11月26日以「李怡昕」之名義，在臉書東吳大學買賣交流社團中，刊登出售IPhone 11 pro max手機之不實訊息，經李宜蓁瑜該日上午10時，經由LINE通訊軟體與「李怡昕」聯繫後，誤認「李怡昕」確係欲出售前揭手機，因而陷於錯誤而依指示匯款以支付買賣價金。 108 年11月26日中午12時12分許，在東吳大學城中校區旁之郵局，匯款20,000 元至前開彰化銀行帳戶。 108年11月26日中午12時14分許，在位於臺北市松山區松山路之統一超商內提領20,000元。 1.李宜蓁於警詢中之證述（偵卷第23至25 頁）。 2.郵政自動櫃員機交易明細表（偵卷第61頁）。 3.詐騙集團與被害人聯繫之對話紀錄（偵卷第63 至67頁）。 4.內政部警政署反詐騙諮詢專線記錄表、受理刑事案件報案三聯單、受理詐騙帳戶通報警示簡便格式表（偵卷第79至83頁）。 5.彰化銀行庫戶基本資料查詢、存摺存款帳戶資料及交易明細查詢表（原審第51、53 頁）。 乙○○犯三人以上共同詐欺取財罪，處有期徒刑壹年。扣案現金新臺幣貳萬元及SAMSUNG廠牌手機1支（含門號○○○○○○○○○○號SIM卡壹枚、IMEI：○○○○○○○○○○○○○○○號）均沒收。   2 丁芳儀 詐騙集團成員於108年11月25日以「郭寧倩」之名義，在臉書東海大學租屋社團中，刊登出售IPhone手機之不實訊息，經甲○○瑜經由LINE通訊軟體與「郭寧倩」聯繫後，誤認「郭寧倩」確係欲出售前揭手機，因而陷於錯誤而依指示匯款以支付買賣價金。 108 年11月26日中午12時38分許，在桃園市○○區○○街00號之中壢仁美郵局匯款8,000 元至前開彰化銀行帳戶。 108年11月26日下午2時17分許，在臺北市○○區○○路○段000號之全家超商提領8,000元。 1.丁芳儀於警詢中之證述（偵卷第27 至30 頁）。 2.交易明細（偵卷第69頁）。 3.詐騙集團與被害人聯繫之對話紀錄（偵卷第70至76頁）。 4.受理詐騙帳戶通報警示簡便格式表、內政部警政署反詐騙諮詢專線記錄表（偵卷第86至88 頁）。 5.彰化銀行庫戶基本資料查詢、存摺存款帳戶資料及交易明細查詢表（原審第51、53 頁）。 ⒍被告領款之監視器錄影影像擷取畫面偵卷第47頁）。   乙○○犯三人以上共同詐欺取財罪，處有期徒刑壹年。扣案現金新臺幣捌仟元及SAMSUNG廠牌手機1支（含門號○○○○○○○○○○號SIM卡壹枚、IMEI：○○○○○○○○○○○○○○○號）均沒收。